【裁判字號】    91,訴,64
【裁判日期】    920707
【裁判案由】    清償借款
【裁判全文】
臺灣士林地方法院民事判決  九十一年度訴字第六四號
    原      告  台北縣淡水鎮農會
    法定代理人  甲○○
    訴訟代理人  林耀立律師
    被      告  丙○○            住台北縣淡水鎮○○○路一五一號十八樓
                丁○○        .
                乙○○            住台北縣淡水鎮○○路六五號七樓
    右三人共同
    訴訟代理人  魏式瑜律師
    複 代 理人  郭心瑛律師
右當事人間請求給付借款事件，本院判決如左：
    主    文
被告應連帶給付原告新台幣肆佰萬元，及自民國八十九年九月二十七日起至清償日止
，按年息百分之七．九計算之利息，暨自民國八十九年十月二十八日起至九十年四月
二十七日止，按上開利率百分之十，自民國九十年四月二十八日起至清償日止，按上
開利率百分之二十計付違約金。
訴訟費用由被告連帶負擔。
    事實及理由
一、原告主張：被告丙○○於民國八十五年六月二十六日，邀同被告丁○○、乙○○
    為連帶保證人，向原告借款新台幣（下同）四百萬元，約定九十年六月二十六日
    清償，利息按年息百分之七點九計付，遲延履行時，除仍按上開利率計息外，逾
    期清償在六個月以內者，按上開利率百分之十，超過六個月者，按上開利率百分
    之二十計付違約金，詎被告丙○○除繳清至八十九年九月二十六日止之利息外，
    其餘部分迄未清償，依兩造擔保放款借據特約條款第一條及授信約定書第七條之
    約定，被告丙○○已喪失期限利益，應即全部清償。被告丙○○為借款人，被告
    丁○○、乙○○為連帶保證人，爰依消費借貸及連帶保證關係，提起本件訴訟，
    請求被告連帶給付四百萬元及自八十九年九月二十七日起至清償日止之遲延利息
    及違約金等語。並聲明：被告應連帶給付原告新台幣四百萬元，並自八十九年九
    月二十七日起至清償日止，按年息百分之七點九計算之利息，暨自八十九年十月
    二十八日起至清償日止，其逾期在六個月以內者，另按上開利率百分之十，逾期
    超過六個月以上部分，按上開利率百分之二十計付違約金，並提出借據及約定書
    各乙件等為證。
二、被告則以：被告丙○○於八十二年間欲出售其所有坐落台北縣淡水鎮蕃薯寮水碓
    小段第三五地號，經人介紹而與訴外人楊國桓相識，楊國桓及其配偶曲琴華向被
    告丙○○詐稱其等為黨國元勳楊鶴齡之孫，現任國寶事業集團總裁，且新加坡國
    寶國際石油公司為曲琴華家族事業，認被告丙○○所有前開土地具開發價值，擬
    向被告丙○○價購，惟稱因資金須至八十三年四月始能自新加坡匯入，商請被告
    丙○○提供所有之前開三五地號土地作為擔保，並任連帶保證人，供其等向原告
    貸款先購買鄰近同小段三五之三、四五地號土地，楊國桓等為取信於被告丙○○
    ，願先將其等買受之三五之三、四五地號土地登記被告丙○○名義，俟新加坡資
    金匯至，楊國桓即將三五地號土地價金付與被告丙○○，並清償對原告貸款本息
    ，被告丙○○則應將前開三五之三、四五地號土地移轉登記與楊國桓。被告丙○○因見楊國桓備受原告禮遇，信以為真，乃於八十二年十一月二十六日，提供其
    所有前開三五地號土地與楊、曲二人向原告設定抵押權，並任其等之連帶保證人
    ，楊、曲二人因此向原告貸得二千七百萬元、八百萬元。嗣楊國桓向丙○○稱「
    由於淡水農會規定每人最高限額僅能貸款三千五佰萬元，而我與妻曲琴華已向淡
    水農會貸款三千五佰萬元，無法再以自己名義向淡水農會貸款，我用我購買的第
    三五之三及第四五地號土地向銀行供擔保，可不可以幫個忙，借你的名義向淡水
    農會貸款？」丙○○尋思既有土地可供擔保，且楊國桓八十三年四月即有大筆資
    金匯入，則任楊國桓之人頭債務人當無風險存在，遂慨然應允，而任楊國桓之人
    頭債務人，至原告處簽下空白之授信約定書及借據等。嗣於八十二年十二月間，
    楊國桓於原告職員林鄧志之介紹下未經被告丙○○授權，擅以被告丙○○之代理
    人名義，以高於市價之價格向李萬益及廖雪華購買淡水鎮蕃薯寮安子內小段一０
    四、六０至六二、一０三、一０三之一地號等六筆土地，共計價款一千六百六十
    萬元。嗣後，楊國桓向被告丙○○表示：前揭六筆土地擬登記於被告丙○○名下
    ，再持該土地向原告貸款。楊國桓並與原告職員林鄧志極力勸說被告丙○○幫忙
    ，以利楊國桓達成購地開發淡水計劃。經被告婉拒楊國桓前揭提議後，楊國桓表
    示以其與原告之關係，絕對可再向原告貸款，加之林鄧志在旁亦表示原告絕對會
    再予融資，然經被告丙○○發覺有異，不願將前揭六筆土地登記於自己名下，再
    提供土地向原告貸款，楊國桓遂於八十三年二月二十六日停止支付利息。楊、曲
    二人不再向原告繳交其等向原告分別貸得之貳仟柒佰萬元及捌佰萬元及被告丙○○任楊國桓人頭債務人向原告貸款貳仟壹佰萬元之利息後，原告非但未曾有向楊
    、曲二人催繳本息之行動，反轉而積極要求被告丙○○必須代替楊、曲二人繳交
    前揭貸款之本息，否則擬拍賣被告丙○○所提供之土地以遂其債權。被告丙○○
    不甘畢生積蓄之土地遭原告拍賣，迫於無奈不得不代楊、曲二人繳交利息。期間
    ，由於被告丙○○僅係一介農民，並無資力支付鉅額利息，經原告建議，遂於八
    十五年六月二十六日以丁○○、乙○○為連帶保證人向原告貸款肆佰萬元，用以
    支付鉅額利息。嗣於九十年二月間被告丙○○委請律師向原告索取八十二年、八
    十三年間楊國桓及其妻曲琴華與被告丙○○所簽訂之授信約定書與借據等文件時
    ，始赫然發現當初原告處理楊國桓及其妻曲琴華等貸款之主辦人竟係林鄧志，被
    告等至此始發現原來原告與楊國桓自始即有勾結，共同詐騙被告丙○○。被告等
    業委請律師爰依民法第九十二條之規定函知原告，撤銷被告等與原告間之全部授
    信約定書、借據或保證契約。且由於原告與楊國桓勾結，原告於楊國桓未按時繳
    交其夫妻二人向原告貸款之貳仟柒佰萬元及捌佰萬元貸款之利息時，非但未向楊
    國桓夫婦追討，反轉而向被告丙○○追討；且原告為避免其有與楊國桓勾結情事
    被發現，遂詐欺被告丙○○，建議被告任亨真續向原告貸款以償還前揭被告丙○○遭原告詐欺所負之保證債務，及消費借貸債務，並承諾原告必定會繼續貸款予
    被告丙○○以度過難關，使被告丙○○陷於錯誤，而續向原告貸款，以支付鉅額
    利息，此由原告對被告丙○○未依法為任何徵信，即貸款予丙○○，當可明。就
    此，被告任亨真亦已委請律師發函撤銷被告等與原告間之全部授信約定書、借據
    或保證契約。是以，原告主張被告等應連帶給付原告新台幣肆佰萬元整，並自民
    國八十九年九月二十七日起至清償日止，按年息7.9％計算之利息，暨自民國八
    十九年十月二十八日起至清償日止，其逾期在六個月以內者，另按上開利率10％
    ，逾期超過六個月以上部分，按上開利率20％計付違約金為無理由。又由於被告
    丙○○既已撤銷為楊國桓及楊妻曲琴華任連帶保證人所簽訂之保證契約（包括授
    信約定書與借據），及被告任亨真為楊國桓為人頭債務人所簽訂之消費借貸契約
    ，則被告當無向原告貸款肆佰萬元用以償還前揭債務之利息之必要等語資為抗辯
    。並聲明：請求判決駁回原告之訴。
三、本件原告主張被告丙○○於八十五年六月二十六日，邀同其餘被告丁○○、乙○○為連帶保證人，向原告借款四百萬元，約定借款期間自八十五年六月二十六日
    起至九十年六月二十六日止，利息按原告農會基本放款利率百分之八點五加碼年
    息百分之零點六計算，逾期付息或到其未履行債務時，除仍按上開利率計息外，
    逾期清償在六個月以內者，按上開利率百分之十，超過六個月者，按上開利率百
    分之二十計付違約金，且立約人對原告所負之一切債務不依約清償本金或利息者
    無須由原告事先通知或催告，得視為全部到期，而被告丙○○除繳清至八十九年
    九月二十六日止之利息外，其餘部分迄未清償等情，有被告不爭執其簽名真正之
    借據及授信約定書可憑，並有轉帳收入傳票、放款交易明細查詢表在卷可證，自
    堪信為真實可採。
四、被告雖抗辯稱：系爭借款契約係受原告與楊國桓共同詐欺而簽立，並以被告任亨
    真已撤銷被告等與原告間之全部授信約定書、借據或保證契約等情置辯，惟被告
    所為詐欺之抗辯已為原告所否認，是本院所應審究者為被告是否受詐款而得為撤
    銷意思表示。按當事人主張有利於己之事實者，就其事實有舉證之責任。民事訴
    訟法第二百七十七條定有明文。本件被告受詐款之抗辯，為原告所否認，則依舉
    證責任分配之原則，被告自應就被詐欺之事實負舉證之責。經查：
（一）有關兩造間本件四百萬元借貸事實發生之前，被告丙○○曾於八十二年間，因
      訴外人楊國桓以購地及資金調度為由，而提供所有坐落台北縣淡水鎮蕃薯寮水
      碓小段第三五地號土地為擔保，並擔任楊國桓及其配偶曲琴華之連帶保證人，
      於八十二年十一月二十三日、同年十一月二十六日向原告貸得二千七百萬元及
      八百萬元部分，被告任享貞立有借據、約定書，原告就該部分貸款已依約核撥
      與借款人等情，為兩造所不爭執，而被告丙○○雖提供其所有之前開三五地號
      為擔保，且擔任訴外人楊國桓、曲琴華夫婦之連帶保證人，由其等向原告貸得
      三千五百萬元作為購買同地段三五之三、四五地號之價金，惟楊國桓亦已依約
      將其買得之三五之三、四五地號土地，登記原告名義之事實，亦為被告丙○○
      所不否認，是楊國桓既依兩造約定履約，而被告丙○○又未能舉證楊國桓等貸
      得款項非作為購地之用，是其主張受楊國桓之詐欺，已屬無據，且被告丙○○
      對楊國桓、曲琴華所提刑事詐欺告訴，亦據判決無罪確定，此有台灣高等法院
      八十六年度上易字第一五三四號判決附卷可參，自難認被告丙○○所辯受楊國
      桓等人詐欺等情為真，則被告抗辯原告與楊國桓係共謀詐欺，尚難採信。
（二）又被告丙○○以原告對楊國桓等核貸三千五百萬元，未經徵信，違反相關個人
      授信案件徵信處理注意事項、金融機構辦理放款覆審工作要點，且高估擔保物
      價值而違法超貸，認原告確與楊國桓共同詐欺被告丙○○乙節，經查原告核貸
      上開款項，業經原告八十二年十一月二十日放審會審議後核貸，亦有放款審查
      會簽到簿、貸款申請戶審查名冊在卷可憑，而被告自承系爭三五地號土地，於
      八十二年間之土地公告現值為每平方公尺一千元，是以公告現值計算，系爭三
      五地號依公告現值計算即有三千零八十五萬四千元之現值，而依通常情形公告
      現值多低於市場實際交易價格，故原告核貸三千五百萬元，尚無過度超估擔保
      物價值之情形。況被告丙○○既欲出售其三五地號土地，就該地實際價格自應
      有所認識，若系爭土地確無該等價格，被告丙○○應無可能同意擔任訴外人楊
      國桓等之連帶保證人。至於原告放款縱認有違相關個人授信案件徵信處理注意
      事項、金融機構辦理放款覆審工作要點，尚難以此推認其原告有共謀詐欺之事
      實，蓋以原告確實核撥貸款款項，若因徵信不實，自有本金難以回收之風險，
      對原告自屬不利，而原告為法人，本無實施不法行為之能力，而被告指摘經手
      本件貸款之高忠、林鄧志、李國雄等人實施詐欺，惟並未能舉證其等與楊國桓
      問有如何共謀或如何圖取不法利益之情事，被告丙○○所辯，自難憑信。
（三）被告另辯稱楊國桓於八十二年十二月間，經原告職員林鄧志之介紹，未經被告
      丙○○授權，擅以被告丙○○代理人名義，以高於市價之價格向訴外人李萬益
      及廖雪華購買台北縣淡水鎮蕃薯寮安子內小段一０四、六０、六一、六二、一
      ０三、一０三之一地號等六筆土地，總計價款一千六百六十六萬元，嗣楊國桓
      與林鄧志極力勸說被告丙○○幫忙，以利楊國桓開發淡水計劃，並均稱可獲原
      告貸款，被告丙○○即於八十三年一月二十七日，在原告未事先為徵信調查之
      情況下，以前開三五之三、四五地號土地向原告設定抵押權，並以被告丙○○
      名義向原告貸款二千一百萬元乙節。原告就被告丙○○於八十三年一月二十四
      日，提供前開三五之三、四五地號，向原告申貸二千一百萬元之事實，並不否
      認，惟否認放貸有何違法之處。經查：被告所稱楊國桓未經其授權，以其代理
      人名義向他人高價購地，未據其舉證證明，若被告丙○○確未授權，則楊國桓
      所為此舉，何以未使被告丙○○失去信任，反使被告丙○○事後仍承認該購地
      契約，甚或以自己名義向原告貸款以供楊國桓支付購地價款，此均與常情有違
      。而被告丙○○既自願為楊國桓擔任借款人，顯係經評估後之決定。是以，縱
      若原告之受僱人林鄧志參與該購地介紹，與其亦承辦相關貸款，或有未當，惟
      被告丙○○並未能舉證原告或其受僱人與前開購地契約有何利益牽涉，被告所
      辯，自難採信。
（四）被告另辯稱原告於訴外人楊國桓等停止付息後，未向訴外人楊國桓及曲琴華催
      討，反要求連帶保證人之被告丙○○履行乙節，本院以依兩造八十二年十一月
      二十三日、同年十一月二十六日簽訂之授信約定書第六條約定：「．．如借款
      人違背或不履行本約定書所載各條款時，由保證人連帶負責立即如數賠償債務
      及各項費用。保證人決不以借款人所有財產未為強制執行，或其他任何藉口延
      緩保證責任之履行，．．」等語，則被告丙○○既為楊國桓、曲琴華二人之連
      帶保證人，則原告依約向其請求履行自無不合，難認其有何詐欺行為。而被告
      丙○○因無力償還利息，並已慮及其提供之擔保物有遭拍賣之虞，因而決定再
      向原告借用四百萬元以支付利息，應屬思慮過後之抉擇，而被告丙○○就其簽
      訂本件借據、授信約定書既不否認，且另尋被告丁○○、乙○○作為保證人，
      顯見其對借款金額、利率、期限及撥款程序約定，已有合意，而被告丙○○所
      辯其係受原告詐欺借款，並未能舉證證明，其所為詐欺之抗辯，自難憑信。
五、按借用人應於約定期限內，返還與借用物種類、品質、數量相同之物；以支付金
    錢為標的者，債權人得請求依法定利率計算之遲延利息。但約定利率較高者，仍
    從其約定利率；另當事人得約定債務人不履行債務時，應支付違約金；數人負同
    一債務，明示對於債權人各負全部給付之責任者，為連帶債務；連帶債務之債權
    人，得對於債務人中之一人或數人或其全體，同時或先後請求全部或一部之給付
    。連帶債務未全部履行前，全體債務人仍負連帶責任。民法第四百七十八條前段
    、第二百三十三條第一項、第二百五十條第一項、第二百七十二條第一項、第二
    百七十三條分別定有明文。本件被告抗辯係受詐欺借款既不足採，已經認定如前
    ，則被告丙○○以受詐款為由，主張依民法第九十二條規定撤銷受詐欺而為之意
    思表示（含保證契約、授信約定書、借據、消費借貸契約等），即嫌無據。綜上
    ，本件被告丙○○與被告丁○○、乙○○為連帶保證人向原告借款，尚欠原告本
    金四百萬元，及自民國八十九年九月二十七日起至清償日止，按年息百分之七點
    九計算之利息，並自民國八十九年十月二十八日起至民國九十年四月二十七日止
    ，按上開利率百分之十，自民國九十年四月二十八日起至清償日止，按上開利率
    百分之二十計算之違約金，未為清償，已如前述，則原告本於消費借貸及連帶保
    證之法律關係，訴請被告連帶給付借款四百萬元，及自民國八十九年九月二十七
    日起至清償日止，按年息百分之七．九計算之利息，暨自民國八十九年十月二十
    八日起至九十年四月二十七日止，按上開利率百分之十，自民國九十年四月二十
    八日起至清償日止，按上開利率百分之二十計付違約金，即屬正當，應予准許。
六、據上論結，原告之訴為有理由，依民事訴訟法第八十五條第二項，判決如主文。
中      華      民      國    九十二    年      七      月      七      日
                                    臺灣士林地方法院民事第一庭
~B法      官  洪舜帆
右為正本係照原本作成。
如對本判決上訴應於判決送達後廿日內向本院提出上訴狀。
中      華      民      國    九十二    年     十一     月     十四     日
~B法院書記官  黃瑞華


司法院資訊處製作；財團法人民間司法改革基金會備份。
